【裁判字號】    99,台再,57
【裁判日期】    991216
【裁判案由】    履行契約
【裁判全文】
最高法院民事判決                九十九年度台再字第五七號
再 審原 告  美商宋氏企業公司（Sung Enterprise Inc.）
法定代理人  宋德令
訴訟代理人  謝欣怡律師
再 審被 告  風雲時代出版股份有限公司
法定代理人  陳曉林
上列當事人間請求履行契約事件，再審原告對於中華民國九十七
年八月二十日台灣高等法院判決（九十五年度上字第三○一號）
及九十八年三月五日本院判決（九十八年度台上字第三七○號）
，提起再審之訴，本院判決如下：
    主  文
再審之訴駁回。
再審訴訟費用由再審原告負擔。
    理  由
本件再審原告對於台灣高等法院九十五年度上字第三○一號判決
及本院九十八年度台上字第三七○號確定判決（下稱確定判決）
確定部分以有民事訴訟法第四百九十六條第一項第一款規定之情
形，提起再審之訴，係以：再審被告遲不依約籌備出版精裝二十
五開版「古龍全集紀念版」，確已違約，伊於民國八十七年九月
二十二日終止契約，並於同年十一月二日、同年十二月四日、八
十九年七月二十六日、同年八月四日及同年九月二十八日先後發
函再審被告之經銷商，均屬正當行使權利，實無妨害再審被告行
使出版權及阻擾其銷售書籍之意思，前訴訟程序第二審遽為伊不
利之認定，其解釋契約不當、不備理由，且有違背論理法則及經
驗法則之違法，確定判決遽予駁回伊之第三審上訴，適用法規顯
有錯誤等語，為其主要論據。惟按民事訴訟法第四百九十六條第
一項第一款所謂適用法規顯有錯誤，係指確定判決所適用之法規
顯然不合於法律規定，或與司法院現尚有效及大法官（會議）之
解釋，或本院現尚有效之判例顯有違反，或消極的不適用法規顯
然影響裁判者而言，並不包括判決理由矛盾、理由不備、取捨證
據失當、調查證據欠週、漏未斟酌證據、認定事實錯誤及在學說
上諸說併存致發生法律上見解歧異等情形在內。本件前訴訟程序
第二審判決就確定部分以：兩造於八十六年十月九日訂立美國宋
氏企業公司授權台灣地區出版圖書契約（下稱系爭契約），期間
至九十二年十月九日止。嗣再審原告於八十七年九月二十二日以
再審被告違約為由，發函終止契約，再審被告即於八十八年間起
訴請求確認兩造間系爭契約之法律關係存在，經該案判決認再審
原告終止系爭契約不合法，而為再審被告勝訴之判決。再審原告
業於八十七年十一月二日發函再審被告之經銷商，要求不得再販
售；又於八十九年八月四日及同年九月二十八日發函再審被告及
其經銷商，要求立刻停止銷售，否則須負民、刑事責任；復於九
十年十一月二十九日對再審被告及其經銷商等六人，提起違反著
作權法之刑事自訴，迄九十一年六月四日始撤回自訴，足見系爭
契約於八十七年九月二十二日至九十一年六月四日，再審原告均
為妨害再審被告行使出版權之行為，且再審原告之上開警告函及
自訴狀，均主張系爭契約業經合法終止、再審被告之行為已觸犯
著作權法云云，再審原告應已無履約之意思，自無權要求再審被
告於前開期間履行系爭契約之義務。系爭契約第九條有關再審被
告出版總印量不得低於四千五百套之約定，係以契約有效期間六
年為前提，再審原告既已片面終止契約，並迭次否認系爭契約效
力，迄至該日撤回自訴後，雖未再有阻撓再審被告行使出版權之
行為，然斯時距系爭契約屆滿日僅剩一年四個月，倘仍要求再審
被告在該期間履行出版剩餘三千套之義務，有違誠信原則。況再
審被告之經銷商於收受再審原告所發警告函後即大量退書，再審
被告之權益顯受影響，致系爭契約屆滿時，再審被告所出版平裝
三十二開第一版尚有庫存二萬餘本，若依原契約之約定要求再審
被告支付最低印量之版稅，顯失公平，應將總印量數酌減至一千
五百套。再審被告就出版一千五百套之版稅新台幣（下同）九十
萬元已於訂約時付清，再審原告請求再審被告再給付平裝三十二
開版其餘版稅一百二十萬元及精裝二十五開版部分版稅六十萬元
，即屬無據。系爭契約第七條又未約定再審被告於有效期間屆滿
後有提供再審原告關於銷售發票及印量證明之義務，而再審被告
屆期已於九十三年一月二十九日將系爭六部著作之庫存數量表以
書面通知再審原告，再審原告請求再審被告提供平裝三十二開版
之銷售發票及印量證明，亦屬無據。再審被告於系爭契約屆滿前
，已函知成信文化事業股份有限公司及誠品書店等經銷商回收系
爭六部著作不得再販售，難認再審被告違約，再審原告請求所失
利益之損害，尚無足取。至再審原告在版權頁上蓋章或貼紙，須
其先為行使該項權利之意思表示，再審被告於八十七年九月十四
日、同年月二十九日發函再審原告表示願意配合在版權頁上蓋章
或貼紙，惟再審原告收受通知後，未有行使此項權利之意思表示
，自不得事後要求再審被告履行義務。又系爭六部著作已行銷者
屬消費者所有，再審原告請求再審被告將已行銷至出租店、圖書
館等公共流通處所之重製物，交由伊蓋章或貼紙，亦乏所據。再
審原告又未證明「武俠小說的現代化轉型」乙文中有關著作人完
成「孤星傳」及「湘妃劍」之年次應以一九六三年為正確，且再
審被告出版之標的亦非該文，再審原告謂再審被告不完全給付，
尚非有據。從而再審原告主張再審被告違反系爭契約，請求再審
被告給付系爭版稅及履行該契約約定之系爭義務，不應准許等詞
，而為再審原告敗訴之判決。確定判決並以再審原告係就第二審
取捨證據、認定事實之職權行使，指摘第二審判決於其敗訴部分
為不當，求予廢棄，為無理由，因而駁回其第三審上訴，核無適
用法規顯有錯誤之情形。又按民事訴訟法第四百九十六條第一項
第十三款所謂當事人發見未經斟酌之證物，係指前訴訟程序事實
審之言詞辯論終結前已存在之證物，因當事人不知有此，致未經
斟酌，現始知之者而言。若在前訴訟程序事實審言詞辯論終結前
，尚未存在之證物，本無所謂發見，自不得以之為再審理由。查
再審原告所提出訴外人陳達宏及陳恩泉依次於九十八年七月一日
、同年月三日出具之書函影本各一份，於前訴訟程序第二審定期
九十七年八月六日言詞辯論終結前顯然尚未存在，再審原告執該
書函為新證物，援引上開條款，指陳確定判決認定事實違反經驗
法則，得為再審理由云云，自非可取。再審原告據以提起本件再
審之訴，非有理由。
據上論結，本件再審之訴為無理由。依民事訴訟法第七十八條，
判決如主文。
中    華    民    國  九十九  年   十二   月   十六   日
                      最高法院民事第六庭
                          審判長法官  陳  淑  敏  
                                法官  陳  國  禎  
                                法官  簡  清  忠  
                                法官  王  仁  貴  
                                法官  鄭  傑  夫  
本件正本證明與原本無異
                                      書  記  官  
中    華    民    國  九十九  年   十二   月  二十七  日
                                                      K

司法院資訊處製作；財團法人民間司法改革基金會備份。
